臺灣屏東地方法院刑事判決　　　　　　　　　　　　　九十一年度訴字第七號
　　公　訴　人　臺灣屏東地方法院檢察署檢察官
　　被　　　告　甲○○
右被告因違反野生動物保育法案件，經檢察官提起公訴（九十一年度偵字第四九九六
號），本院判決如左：
     主  文
甲○○違反獵捕野生動物，不得使用陷阱規定，使用禁止之方式，獵捕保育類野生動
物，處有期徒刑陸月，如易科罰金，以參佰元折算壹日。
扣案之鳥仔踏拾支，均沒收。
     事  實
一、甲○○明知紅尾伯勞鳥係季節性候鳥，每年九月間起即大量過境恆春半島，屬行
    政院農業委員會公告之保育類野生動物，且族群量未逾越環境容許量，又未經主
    管機關許可，為供己燒烤食用，竟於民國九十一年九月十六日上午某時，在屏東
    縣恆春鎮北門外東側之田園處，插設俗稱「鳥仔踏」之捕鳥器捕抓前揭保護鳥類
    。嗣為前往該處埋伏之警員於同日上午六時十分許當場查獲，並扣得紅尾伯勞鳥
    活鳥二隻、鳥仔踏十支。扣案之紅尾伯勞鳥基於保護野生動物原則，經查獲人員
    現場拍照及請專責單位製作鑑定報告後，業已先行野放。
二、案經屏東縣警察局恆春分局報告臺灣屏東地方法院檢察署檢察官偵查起訴。
     理  由
一、訊據被告甲○○固坦承於右揭時、地，以扣案之鳥仔踏獵捕紅尾伯勞鳥，惟辯稱
    ：我不知道這是違法的云云。經查：右揭犯罪事實，業據被告自承外，復有警方
    繪製之查獲現場圖、鑑定報告書、違反野生動物保育法之查獲野生動物放生報告
    書各一份、相片四幀、扣案之鳥仔踏等可資參佐。至於被告雖以前詞置辯，惟紅
    尾伯勞鳥仍季節性侯鳥，於秋冬交接之際，會成群過境恆春半島地區，政府為推
    展恆春地區之觀光事業及自然生態之保護，早已將伯勞鳥列為保育類之野生動物
    ，並三申五令籲請恆春地區民眾不要濫捕伯勞鳥等具光觀價之保育類野生動物，
    且該保育大自然生態之政策，除已深廣恆春地區之民心外，並已普為國人所能接
    受之共識，被告對此已普為國人週知之保育常識，焉有毫不知悉之理，況依刑法
    第十六條前段之規定，行為人亦不得以不知法律為免除刑責之理由。是被告所辯
    ，顯不足採，事證明確，被告罪行洵堪認定
二、查紅尾伯勞鳥（學名：Lanius cristatus）係屬行政院農業委員會八十四年十二
    月二十三日八四農林字第四０三０八一七Ａ號公告之其他應予保育之野生動物。
    依野生動物保育法第十八條第一項規定，保育類野生動物應予保育，不得騷擾、
    虐待、獵捕、宰殺或為其他利用。但族群量逾越環境容許量者，或基於學術研究
    或教育目的，經中央主管機關許可者，不在此限。同條第二項並指出前項第一款
    保育類野生動物之利用應經地方主管機關許可；其可利用之種類、地點、範圍及
    利用數量、期間與方式，由中央主管機關公告之，而行政院農業委員會尚未就該
    物種依野生保育法第十八條第二項規定予公告，是台灣每年過境之紅尾伯勞鳥族
    群顯未逾環境之容許量，且被告獵捕紅尾伯勞鳥意在供己食用，自非基於學術研
    究或教育目的而獵捕。另依野生動物保育法第十九條第一項第六款規定，獵捕野
    生動物，不得以下列方法為之：六、使用陷阱、獸夾或特殊獵捕工具。被告以陷
    阱鳥仔踏之禁止方式擅自獵捕，核其所為係犯野生動物保育法第四十一條第一項
    第一款、第二款、第三款之罪。公訴人漏未就被告觸犯野生動物保育法第四十一
    條第一項第二款、第三款部分一併論究，尚有未洽。被告所犯上開罪名，保護法
    益不同，乃一行為觸犯數罪名之想像競合犯，應依刑法第五十五條規定，從情節
    較重論以野生動物保育法第四十一條第一項第三款之罪。爰審酌被告非法獵捕保
    育類野生動物之動機、對自然生態及國家聲譽造成之損害程度、及犯後態度等一
    切情狀，爰量處如主文所文所示之刑，並諭知易科罰金之折算標準。扣案之鳥仔
    踏十支，依野生動物保育法第五十二條第一項規定，宣告沒收。另查獲之紅尾伯
    勞鳥二隻，因已野放，爰不為沒收之諭知，附此敘明。
據上論斷，應依刑事訴訟法第二百九十九條第一項前段，野生動物保育法第四十一條
第一項第一款、第二款、第三款、第五十二條第一項，刑法第十一條、第五十五條、
罰金罰鍰提高標準條例第二條，判決如主文。
本案經檢察官莊啟勝到庭執行職務
中      華      民      國      九十一      年    十    月    三十一    日
                                      臺灣屏東地方法院刑事第一庭
                                          法  官  包梅真
右正本證明與原本無異。
如不服本判決應於收受本判決送達後十日內向本院提出上訴書狀，其未敘述上訴理由
者，並得於提起上訴後十日內向本院補提理由書狀（均須按他造當事人之人數附繕本
 ）「切勿逕送上級法院」
                                          書記官  蔡進吉
中      華      民      國      九十一      年    十    月      一      日
附錄法條：
野生動物保育法第四十一條第一項
有下列情形之一，處六月以上五年以下有期徒刑，得併科新台幣二十萬元以上一百萬
元以下罰金：
一  未具第十八條第一項第一款之條件，獵捕、宰殺保育類野生動物者。
二  違反第十八條第一項第二款規定，未經中央主管機關許可，獵捕、宰殺保育類野
    生動物者。
三  違反第十九條第一項規定，使用禁止之方式，獵捕、宰殺保育類野生動物者。
